【裁判字號】    99,消債清,10
【裁判日期】    991011
【裁判案由】    聲請清算程序
【裁判全文】
臺灣宜蘭地方法院民事裁定            99年度消債清字第10號
債  務  人  丁○○
代  理  人  余鑑昌律師
債  權  人  戊○（台灣）商業銀行股份有限公司
法定代理人  甲○○
債  權  人  澳商澳盛銀行集團股份有限公司
法定代理人  辛○○
債  權  人  板信商業銀行股份有限公司
法定代理人  壬○○
債  權  人  聯邦商業銀行股份有限公司
法定代理人  丙○○
代  理  人  子○○
債  權  人  萬泰商業銀行股份有限公司
法定代理人  癸○○
債  權  人  台新國際商業銀行股份有限公司
法定代理人  乙○○
債  權  人  大眾商業銀行股份有限公司
法定代理人  己○○
代  理  人  庚○○
上列當事人因消費者債務清理事件聲請清算，本院裁定如下：
    主  文
債務人丁○○自民國九十九年十月十八日下午四時起開始清算程
序。
命司法事務官進行本件清算程序。
    理  由
一、按法院得將更生方案之內容及債務人財產及收入狀況報告書
    通知債權人，命債權人於法院所定期間內以書面確答是否同
    意該方案，逾期不為確答，視為同意；同意及視為同意更生
    方案之已申報無擔保及無優先權債權人過半數，且其所代表
    之債權額，逾已申報無擔保及無優先權總債權額之二分之一
    時，視為債權人會議可決更生方案，消費者債務清理條例第
    60條第1項、第2項分別定有明文。次按，更生方案未能依上
    開規定可決，倘債務人有薪資、執行業務所得或其他固定收
    入，法院認為更生方案之條件公允，得不經債權人會議可決
    ，逕以裁定認可更生方案，惟無擔保及無優先權債權受償總
    額，顯低於法院裁定開始更生時，依清算程序所得受償之總
    額者，法院不得逕予認可，應以裁定開始清算程序，消費者
    債務清理條例第64條第1項、第2項第3 款亦有明文。再按，
    法院未依上開規定，逕予認可更生方案者，應以裁定開始清
    算程序；法院開始清算程序之裁定，應載明其年、月、日、
    時，並即時發生效力，消費者債務清理條例第61條、第83條
    第1項亦有規定。
二、經查：
（一）本件債務人於民國99年6月29日提出更生方案，主張自法
      院認可更生方案裁定確定之翌日起，以每一個月為一期，
      共分8年清償，每期清償新台幣（下同）6,000元，並向各
      債權人分別按月給付每期之清償金額（總清償金額為5760
      00元）等語，前經本院司法事務官認違反清算保障原則，
      而命債務人再行補正；經債權人於99年8月10日再提出主
      張願自法院認可更生方案裁定確定後，1次清償576,000元
      之更生方案。經本院將該更生方案與債務人財產及收入狀
      況報告書，函請債權人以書面確答是否同意債務人所提之
      更生方案，惟除大眾商業銀行股份有限公司外債權人均以
      不同意函覆本院。是上開更生方案無法依消費者債務清理
      條例第60條第2項規定視為債權人會議可決更生方案。
（二）而依債務人所提出之更生方案，債務人主張其每月收入為
      30,317元，每月支出為24,380元等情，然債務人於具狀聲
      請更生時所提出每月個人必要支出明細合計只有17,572元
      。從債務人聲請更生時至呈報更生方案之時，其個人生活
      型態並無過多變動之情形下，其個人生活支出即提高逾6,
      000元，且未提出合理之證據以證其說，是更生方案之個
      人支出顯非全為必要之生活支出，是已足認上開更生方案
      非公允。且以債務人為要保人或被保險人名義所投保之保
      險，如以99年6月18日試算辦理終止契約可領回之金額合
      計為610,919元，此有南山人壽保險股份有限公司99年7月
      7日南壽保單字第C0821號函可憑。是上開更生方案顯有消
      費者債務清理條例第64條第2項第3款之無擔保及無優先權
      債權受償總額，顯低於法院裁定開始更生程序時，依清算
      所得受償之總額之情形，而無從由法院逕予認可更生方案
      。
三、綜上所述，本件債務人聲請更生，前雖經本院裁定開始更生
    程序在案，惟債務人所提之更生方案，卻始終未能依消費者
    債務清理條例第59條、第60條規定獲得債權人會議之可決。
    且更生方案復有同條例第64條第2項第3款所定不得由法院逕
    予認可之情形，爰依同條例第61條規定裁定如主文。
中    華    民    國    99    年    10    月    11    日
                  民事庭  法  官    蔡仁昭
正本係照原本作成。
本裁定不得抗告。
本裁定業於99年10月11日下午5時公告。
中    華    民    國    99    年    10    月    11    日
                          書記官    林嘉萍

司法院資訊處製作；財團法人民間司法改革基金會備份。
